【裁判字號】    92,上易,2124
【裁判日期】    920903
【裁判案由】    偽造文書
【裁判全文】
臺灣高等法院刑事判決                          九十二年度上易字第二一二四號
    上  訴  人  臺灣臺北地方法院檢察署檢察官
    被      告  丙○○
右上訴人因被告偽造文書案件，不服臺灣臺北地方法院九十一年度易字第一五六九號
，中華民國九十二年六月二十七日第一審判決（起訴案號：臺灣臺北地方法院檢察署
九十一年度偵字第一八五五六號），提起上訴，本院判決如左：
    主  文
上訴駁回。
    理  由
一、公訴意旨略以：被告丙○○與周錦德（另案處理）為夫妻關係，共同經營富運交
    通有限公司，以計程車租賃為業，竟共同基於偽造文書之犯意，於民國九十年六
    月三十日，將變造之「乙○○營業小客車駕駛人執業登記證」放在車牌號碼Ｂ３
    ─八六六號計程車內，交予承租人甲○○（不起訴處分確定）使用，嗣於同年七
    月五日二十三時許，甲○○駕駛上開計程車行經台北市○○○路、錦州街口時為
    警查獲。因認被告丙○○涉犯刑法第二百十六條、第二百十二條行使變造特種文
    書之罪嫌云云。
二、按認定不利於被告之事實，須依積極證據，苟積極證據不足為不利於被告事實之
    認定時，即應為有利於被告之認定，更不必有何有利之證據；又刑事訴訟上證明
    之資料，無論其為直接證據或間接證據，均須達於通常一般人均不致於有所懷疑
    ，而得確信其為真實之程度，始得據為有罪之認定，倘其關於被告是否犯罪之證
    明未能達此程度，而有合理性懷疑之存在，致使無從形成有罪之確信，根據「罪
    證有疑、利於被告」之證據法則，即不得遽為不利被告之認定；而採用間接證據
    時，必其所成立之證據，在直接關係上，雖僅足以證明他項事實，而由此他項事
    實，本於推理之作用足以證明待證事實者，方為合法，若憑空之推想，並非間接
    證據，最高法院分別著有三十年上字第八一六號、七十六年臺上字第四九八六號
    、三十二年度上字第六十七號判例可資參照。本件檢察官認被告丙○○涉有上開
    犯行，無非係以證人甲○○、乙○○之證述、被告錄音紀錄為主要論據。惟訊據
    被告堅決否認不法，辯稱：甲○○租車，表示十天後要考執業登記證，伊告知考
    完後再來租，他一直拜託，並借給他一張執業登記證，剛好因乙○○積欠車租，
    把車子扣回來，車上有乙○○之登記證，才將之交其使用，伊有聲明若遭警查獲
    要自行負責，嗣後才知該張執業登記證為變造，伊絕無變造執業登記證或行使變
    造特種文書等語。
三、經查：
(一)、營業小客車執業登記駕駛人於登記證有效期間只限取得一執業登記證，不得重覆
    申領，證人乙○○在基隆市轄區執業，於八十七年三月二十日領證，證號為０二
    五四七一號，於八十九年十一月十日因逾期未參加八十九年度查驗經註銷在案，
    有基隆市警察局九十二年四月十五日基警交字第０九二００二五九二六號函在卷
    可憑；又乙○○並未領有台北縣營業小客車駕駛人執業登記證資料，駕駛人於不
    同縣市警察局轄區執業，應持原領執業登記證，參加新執業地警察局測驗及格並
    換領新執業登記證，不得重覆申領，亦有台北縣政府警察局九十二年四月十七日
    北警交字第０九二００二六二八二號函附卷可參。本件扣案乙○○執業登記證，
    係台北縣轄區，證號一五五五六八號，發證日期及第一次發證日期均為八十九年
    二月十一日，顯為變造無疑，而變造之執業登記證上貼有乙○○本人之照片，並
    登記乙○○
(二)、證人乙○○自八十八年七月十四日起至八十九年七月十三日止，向被告與其夫周
    錦德所經營設於台北縣永和市○○路一四二號之富運交通有限公司，承租車號Ｂ
    ８—七一八號營業小客車，有營業小客車租賃合約書在卷可查。而乙○○至八十
    九年四月二十五日，共計積欠車租及修理費等共新台幣十萬零九百元，經被告之
    夫周錦德發於八十九年四月二十五日寄發存證信函催告繳納，亦有存證信函附卷
    可佐。查證人乙○○於向被告租車之期間，僅領有基隆市執業登記證，並未領有
    台北縣執業登記證，證人乙○○卻向被告所經營設於台北縣之公司租用營業小客
    車，其行徑已有疑義。且扣案變造之台北縣執業登記證上並貼有乙○○之照片，
    登記證記載正確之乙○○
    有執業登記證，並不需要交付其本人之照片，因照片屬個人私有物品，他人不易
    取得，則扣案變造之乙○○執業登記證上有乙○○本人之照片，自應訊問乙○○
    最為清楚。雖其於警訊中到案指稱有人拾獲照片去偽造該執業登記證，伊開計程
    車將照片放在車內，在離職時，沒將車歸還給車行，照片沒有拿回來云云，然嗣
    於偵審中，其經多次傳拘均未到庭，致無法訊問及命與被告對質，倘證人乙○○
    為變造其執業登記證之人，則其於警訊中之陳述，不無為己卸責，避重就輕之虞
    ，難以遽信。衡以被告係以經營租車行為業，並無必要變造他人之執業登記證，
    苟欲變造亦應以該次承租人之照片即甲○○之照片為之，以免遭警查獲，始為上
    策，豈有變造乙○○之執業登記證之理。是被告所辯乙○○積欠車租，伊把車子
    扣回來，上面有乙○○的登記證，經甲○○要求，乃將之借用乙節，尚非不可採
    信。
(三)、證人甲○○雖指被告偽造該執業登記證，並提出其與被告及被告之夫周錦德對話
    之錄音紀錄存卷為證。惟此係甲○○為警查獲使用變造之乙○○執業登記後，與
    被告及其夫對話時所錄製，其內容多為雙方就乙○○執業登記證為何係變造，致
    甲○○有犯罪之嫌之責任歸屬，互有爭執，雖其中被告曾言及「小姐 (證人之女
    友）妳不能一直這樣講，當初我曾跟他講那不是真的」「．．．臨檢的時候第一
    件事就是要把它抽起來，我不是有跟妳這樣說」等語，然本件執業登記證登記名
    義人為乙○○，並非甲○○，則被告於交付證件時提醒甲○○其不是真正，遇警
    時要將之收藏，核與事理無違，是此錄音紀錄尚不能為被告不利之認定。
四、綜上所述，本件依檢察官所舉之證人甲○○、乙○○之證述及錄音紀錄等證據，
    尚未達於通常一般人均不致於有所懷疑，並使本院確信被告有變造乙○○執業登
    記證之犯行之程度。此外，復查無其他積極證據，足資認定被告有檢察官所指之
    犯行，揆諸前揭判例意旨，被告犯罪應屬不能證明，原審基此為被告無罪之諭知
    ，核無不合。檢察官上訴仍執陳詞指摘原判決不當，非有理由，應予駁回。
據上論斷，應依刑事訴訟法第三百六十八條，判決如主文。
本案經檢察官謝英民到庭執行職務。
中      華      民      國    九十二    年      九      月      三      日
                              臺灣高等法院刑事第五庭
                                  審判長法  官  曾  德  水
                                        法  官  蘇  素  娥
                                        法  官  楊  貴  雄
右正本證明與原本無異。
不得上訴。
                                        書記官  林  淑  貞
中      華      民      國    九十二    年      九      月      四      日


司法院資訊處製作；財團法人民間司法改革基金會備份。
